臺灣高等法院臺中分院刑事判決
110年度交上訴字第1134號

上  訴  人  
即  被  告  趙繼強


輔  佐  人  趙繼宗


選任辯護人  鄭中睿律師（法扶律師）
上列上訴人因公共危險等案件，不服臺灣彰化地方法院109年度
交訴字第70號中華民國110年3月25日第一審判決（起訴案號：臺
灣彰化地方檢察署109年度調偵字第3419號），提起上訴，本院
判決如下：
    主  文
原判決撤銷。
趙繼強犯不能安全駕駛動力交通工具罪，累犯，處有期徒刑參月
，如易科罰金，以新臺幣壹仟元折算壹日，並應於刑之執行完畢
或赦免後，令入相當處所，施以監護壹年；又犯發生交通事故致
人傷害逃逸罪，累犯，處有期徒刑肆月，如易科罰金，以新臺幣
壹仟元折算壹日，並應於刑之執行完畢或赦免後，令入相當處所
，施以監護壹年。應執行有期徒刑陸月，如易科罰金，以新臺幣
壹仟元折算壹日。
    事  實
一、趙繼強於民國109年3月20日12時前不久之某時，在不詳之地
    點飲用酒類後，已達不能安全駕駛動力交通工具之程度，仍
    基於酒後駕駛動力交通工具之犯意，騎乘車牌號碼000-000
    號普通重型機車上路，於同日12時12分許，沿彰化縣彰化市
    中山路2段由東往西方向行駛，行經中山路2段與該路段883
    巷交岔路口處時，本應注意車輛行駛至交岔路口，應遵守燈
    光號誌之指示，見圓形紅燈號誌，不得超越停止線及進入路
    口，且當時天候晴、日間自然光線、柏油路面乾燥無缺陷、
    道路無障礙物及視距良好，並無不能注意之情事，竟疏未注
    意，無視其行向之紅燈號誌，貿然闖紅燈直行進入上開交岔
    路口往前行駛，適有鄭諭璟騎乘車牌號碼000-000號普通重
    型機車，自中山路2段883巷內，依綠燈燈號指示騎入上開交
    岔路口，因閃避不及而遭趙繼強騎車撞擊後，人車倒地，受
    有右側腕部挫傷、下背和骨盆挫傷等傷害（過失傷害部分業
    經鄭諭璟撤回告訴，由原審法院另為不受理判決確定）。詎
　　趙繼強預見鄭諭璟人車倒地勢必受有傷害，竟未採取救護措
    施，亦未報警等候處理，而基於肇事致人傷害逃逸之犯意，
　　隨即騎車逃離現場。適在場民眾陳有沛見趙繼強肇事逃逸即
    在後追趕，並在彰化縣○○市○○街00號前，將趙繼強攔下，嗣
    警方獲報到場處理，並於同日12時29分許對趙繼強進行酒測
    ，測得其呼氣酒精濃度高達每公升1.16毫克，因而查獲上情
    。
二、案經鄭諭璟訴由彰化縣警察局彰化分局報告臺灣彰化地方檢
    察署檢察官偵查起訴。
    理  由
壹、證據能力之說明：
    本件認定事實所引用之卷內所有卷證資料（包含人證、物證
    、書證），並無證據證明係公務員違背法定程序所取得，與
    本案事實亦有自然之關連性，檢察官、上訴人即被告趙繼強
    （以下稱被告）、辯護人於準備程序迄至本案言詞辯論終結
    ，均不爭執該等卷證之證據能力或曾提出關於證據能力之聲
    明異議，且卷內之傳聞書證，亦無刑事訴訟法第159條之4之
    顯有不可信之情況或其他不得作為證據之情形，本院認引為
    證據為適當，是依刑事訴訟法第159條之4、之5等規定，下
    述認定事實所引用之證據方法均有證據能力。
貳、認定犯罪事實所憑之證據及理由：
    上開犯罪事實，業經被告於本院準備程序坦承不諱(見本院
    卷第69頁)，並經證人鄭諭璟、陳有沛證述明確(見偵卷第27
    至29頁、第33至35頁，原審卷第211至217頁)，暨有秀傳醫
    療社團法人秀傳紀念醫院診斷證明書、彰化縣警察局交通事
    故當事人酒精測試紀錄表所附酒精濃度測試單、彰化縣警察
    局舉發違反道路交通管理事件通知單、道路交通事故調查報
    告表㈠、㈡-1、道路交通事故現場圖、車禍現場及車損照片、
    車輛詳細資料報表附卷可稽（見偵卷第31頁、第37頁、第41
    至42頁、第59至71頁、第77頁)，而可認定。
參、論罪之說明：
一、被告行為後，刑法第185條之4肇事逃逸罪於110年5月28日修
    正公布，同年5月30日生效。修正前刑法第185條之4規定：
    「駕駛動力交通工具肇事，致人死傷而逃逸者，處1年以上7
    年以下有期徒刑。」修正後第185條之4第1項前段規定：「
    駕駛動力交通工具發生交通事故，致人傷害而逃逸者，處6
    月以上5年以下有期徒刑」（修正後第2項增定駕駛人無過失
    之減輕或免除其刑規定，因本件並非無過失之情況，不予比
    較），修正後減輕法定刑度，較有利於被告，應依刑法第2
    條第1項但書，適用修正後之規定。是核被告所為，係犯刑
    法第185條之3第1項第1款之不能安全駕駛動力交通工具罪、
　　第185條之4第1項前段之發生交通事故致人傷害逃逸罪。所
    犯上開2罪，犯意各別，行為不同，應予分論併罰。
二、被告前因酒後騎車之公共危險案件，經臺灣彰化地方法院10
    7年度交簡字第540號判決判處有期徒刑3月，併科罰金新臺
    幣2萬元確定，有期徒刑部分已於108年1月14日執行完畢，
    有臺灣高等法院被告前案紀錄表附卷足憑，其於受有期徒刑
    執行完畢後，5年內故意再犯本案有期徒刑以上之罪，均為
    累犯。而依司法院大法官會議釋字第775號解釋意旨，國家
    所施加之刑罰須與行為人之罪責相當，符合累犯要件之被告
    是否需加重最低本刑，須衡酌被告所犯前案之犯罪類型（例
    如：故意或過失）、執行方式（例如：有無入監執行完畢、
    是否易科罰金或易服社會勞動）、前案執行完畢日距離本案
    犯罪之時間、前案法益侵害之性質、再犯之原因、違反法規
    範之情節是否重大、被告主觀犯意所顯現之惡性及反社會性
    等相關情況決定之。本院審酌被告固有前述公共危險前科紀
    錄，但其因中度到重度智能不足，且患有思覺失調症，致使
    認知功能與衝動控制能力不佳，缺乏自我照顧及管理能力，
    此有臺中榮民總醫院109年11月4日、110年11月8日函檢附之
    鑑定報告書在卷為憑（見原審卷第121至131頁，本院卷第11
    1至121頁），足認被告對於刑罰之感知力，難與一般人相比
    ，刑罰對其能發揮之教化結果，自亦有限，此情應不能歸責
    於被告，自不能逕認其對於刑罰之反應力較為薄弱或有犯本
    案各罪之特別惡性，而有加重其最低本刑之必要，故均不予
    加重其刑。　　
三、按行為時因精神障礙或其他心智缺陷，致其辨識行為違法或
    依其辨識而行為之能力，顯著減低者，得減輕其刑，刑法第
    19條第2項定有明文。查本案經送請臺中榮民總醫院鑑定被
    告行為當時之精神狀態，鑑定結果認「根據過去文獻，趙員
    行為時呼氣酒精濃度1.16mg/L，一般人會達至中度至深度酩
    酊狀態，但因酒測時之影像紀錄顯示，趙員步態平穩，仍能
    理解並配合警員進行酒測及書寫自己姓名，故未達因精神障
    礙或其他心智缺陷，致不能辨識其行為違法或欠缺依其辨識
    而行為之能力，故評估『行為時』趙員之精神狀態表現雖未至
    不能辨識，然因精神障礙或其他心智缺陷，可能致其辨識行
    為違法或依其辨識而行為之能力，顯著降低。」有該精神鑑
    定報告書在卷可憑（見原審卷第125至131頁），爰依首開規
    定，就被告所犯2罪，均減輕其刑。
肆、撤銷改判及科刑之審酌：
一、原審以被告犯行明確而予論罪科刑，固非無見。然被告行為
    後，刑法第185條之4業於110年5月28日修正公布施行，並自
    同年6月1日生效，本案經新舊法比較後，應適用新法，原判
    決未及審酌及此，容有微瑕。又被告係因智能障礙及罹患思
    覺失調症，致認知功能、衝動控制能力不佳，且缺乏自我照
    顧及管理能力，非對於刑罰之反應力薄弱或法敵對之特別惡
    性，原判決對之加重其刑，亦有不當。被告以原判決依累犯
    規定加重其刑不當為由提起上訴，為有理由，應由本院將原
    判決撤銷，另為適法判決。　　
二、爰審酌被告本案吐氣所含酒精濃度高達每公升1.16毫克，肇
    事後逕行逃逸，使告訴人鄭諭璟陷於可能無法即時獲得救助
    之風險，亦有礙於本件事故責任之釐清，惟念其已與告訴人
    達成和解，告訴人所受傷勢尚屬輕微，犯罪情節及所生損害
    尚非重大，兼衡被告國中畢業、無業、未婚、無謀生能力而
    需仰賴輔佐人扶養等一切情狀，就所犯2罪，各量處如主文
    第2項所示之刑，並諭知易科罰金之折算標準，暨綜合判斷
    被告整體犯罪之非難評價、各罪間關係、法益侵害之整體效
    果，定其應執行之刑及諭知易科罰金之折算標準。
三、按有刑法第19條第2項及第20條之原因，其情狀足認有再犯
    或有危害公共安全之虞時，於刑之執行完畢或赦免後，令入
    相當處所，施以監護。但必要時，得於刑之執行前為之；前
    項處分期間為5年以下，刑法第87條第2項、第3項前段定有
    明文。經查，被告於本案行為時，因受精神疾病之影響，致
    其依其辨識而行為之能力，顯著減低，業如前述，且經臺中
    榮民總醫院為精神鑑定而評估認為：被告於本案犯行前即長
    期診斷有中度至重度之智力障礙，同時合併有思覺失調症之
    診斷。由於智力狀況所致，生活需仰賴輔佐人協助，若無他
    人監督留意，有可能因認知功能與衝動控制不佳，導致行為
    脫序；思覺失調症若無穩定藥物治療，功能可能持續惡化，
    增加再次違犯類似本案事故之風險，應有刑法第87條第2項
    所定「有再犯或有危害公共安全之虞」情形，建議令入相當
    處所施以監護，並給予適當精神藥物及復健治療等語，有該
    院110年11月8日函檢附之鑑定報告書在卷可稽（見本院卷第
    111至121頁）。本院考量被告之危險性及公共安全之確保，
    爰依刑法第87條第2項、第3項規定，併予宣告被告於刑之執
    行完畢或赦免後，令入相當處所，施以監護1年。末按「宣
    告多數保安處分者，依左列各款執行之：因同一原因宣告
    多數強制治療者，執行其一；其原因不同者，同時執行之；
    如不能同時執行時，分別執行之」，保安處分執行法第4條
    之1第1項第8款定有明文。是按保安處分並非刑罰，故刑法
    之數罪併罰之觀念，於保安處分並非當然有其適用，且刑法
    第51條對於宣告多數保安處分之執行並無規定，故遇有數罪
    併罰經宣告多數保安處分之情形，自應依保安處分執行法第
    4條之1第1項各款規定情形執行之，而無比照刑法第51條規
    定，另行定應執行之保安處分之必要（最高法院98年度台上
    字第3939號判決意旨參照），故被告所受前述2次之監護處
    分，即毋庸定其應執行之保安處分，併此敘明。
據上論斷，應依刑事訴訟法第369條第1項前段、第364條、第299
條第1項前段，判決如主文。
本案經檢察官蔡奇曉提起公訴，檢察官施清火到庭執行職務。
中　　華　　民　　國　　110 　年　　12　　月　　22　　日
        　　刑事第六庭    審判長法　官  許  冰  芬
　　　　　　　　　　　　　　    法　官  劉  柏  駿
 　　　　　　　　　　　 　　　  法　官  鍾  貴  堯     
                     
以上正本證明與原本無異。     
不能安全駕駛部分，不得上訴。
其餘得上訴。
如不服本判決應於收受送達後20日內向本院提出上訴書狀，其未
敘述上訴理由者，並得於提起上訴後20日內向本院補提理由書（
均須按他造當事人之人數附繕本）「切勿逕送上級法院」。因疫
情而遲誤不變期間，得向法院聲請回復原狀。

                                書記官  何  佳  錡 
　　　　　　　　　
中　　華　　民　　國　　110 　年　　12　　月　　22　　日